【裁判字號】    90,易,2295
【裁判日期】    900928
【裁判案由】    傷害
【裁判全文】
臺灣板橋地方法院刑事判決                          九十年度易字第二二九五號
    公  訴  人  臺灣板橋地方法院檢察署檢察官
    被      告  甲○
右列被告因傷害案件，經檢察官提起公訴（八十九年度偵字第五九七六號），本院判
決如左：
    主  文
甲○無罪。
    理  由
一、公訴意旨略以：被告甲○與告訴人瞿渝華於民國八十七年間曾因購買冷氣引起不
    快，又誤以為告訴人向其吐痰，雙方有所爭執，竟基於傷害之故意，於八十九年
    一月二十五日十二時三十分許，至臺北縣中和市○○路二二一號一樓告訴人開設
    之電器行，與告訴人理論，雙方吵鬧不休，一言不合，被告以拳頭毆打告訴人之
    頭、額部及右手指部等處，致告訴人頭部外傷，併前額部血腫，長三公分、寬三
    公分，右手無名指挫傷，左、右側顴部血腫，長一公分、寬二公分之傷害等情，
    因認被告涉犯刑法第二百七十七條第一項之傷害罪嫌。
二、按犯罪事實應依證據認定之，無證據不得推定其犯罪事實；又不能證明被告犯罪
    或其行為不罰者，應諭知無罪之判決，刑事訴訟法第一百五十四條、第三百零一
    條第一項分別定有明文。又刑事訴訟上證明之資料，無論其為直接或間接證據，
    均須達於通常一般之人均不致有所懷疑，而得確信其為真實之程度，始得據為有
    罪之認定，若其關於被告是否犯罪之證明未能達此程度，而有合理懷疑之存在，
    致使無從形成有罪之確信，根據「罪證有疑，利於被告」之證據法則，即不得遽
    為不利被告之認定，亦有最高法院七十六年度臺上字第四九八六號判例可循。再
    者對於現在不法之侵害，而出於防衛自己或他人權利之行為，不罰，刑法第二十
    三條亦規定甚明。
三、公訴人認被告涉犯傷害犯行，無非係以告訴人之指訴、證人蔣熙文之證述及卷附
    之診斷證明書等，為其論據。訊之被告堅詞否認有何犯行，辯以當時係告訴人抓
    住伊，掐住脖子並壓在桌上，伊有還手，但並無出手毆打告訴人之情事等語。經
    查：被告與告訴人於八十九年一月二十五日十二時三十分許，在臺北縣中和市○
    ○路二二一號一樓告訴人開設之電器行發生爭執，嗣告訴人於同日即前往三軍總
    醫院就醫，診斷結果告訴人受有頭部外傷併前額部血腫（三乘以三公分）、雙側
    顴部血腫（一乘以二公分）及右手無名指挫傷等傷害之事實，為被告及告訴人均
    供述一致在卷，並有三軍總醫院附設民眾診療服務處診斷證明書乙份在卷可稽。
    告訴人雖指述其所受上開傷害係被告於前揭時地徒手毆打所致云云，然亦自承案
    發當時其確因被告一打直打伊而將被告壓在桌上，當時被告有反抗打其頭部，嗣
    又抓住被告之衣領拉到隔壁等語（參本院九十年七月二十五日訊問筆錄），核與
    證人即被告之妻楊蕊華所證稱：「‧‧‧警察走後，瞿渝華抓住甲○的衣服毆打
    我先生。」、「（問：有無看到甲○打瞿渝華？）用手抵抗，但沒有打。」（參
    八十九年度偵字第五九七六號偵查卷第二十頁背面）、「‧‧‧警察走了，兩人
    仍在吵，告訴人突然抓住被告前衣服，掐住他脖子並壓在地上，他還打被告胸部
    ，被告當時在掙扎，兩手有舞動‧‧‧」（參本院九十年八月十日訊問筆錄）等
    語所指證之二人爭執與被告抵抗之情形大抵一致。另證人蔣熙文雖於偵查中證稱
    ：「‧‧‧後來警察離開後，我正要下車，看到甲○打瞿渝華。」、「我看到甲
    ○打瞿渝華，瞿渝華拉他到旁邊，他說到警察局。」等語（參上開偵查卷第二十
    二頁），然被告及證人楊蕊華均否認當時證人蔣熙文在場，而其證述之內容，對
    被告究竟如何毆打告訴人之部分並不明確，復絲毫未提及被告遭告訴人壓住而被
    告反抗之情形，是其所述是否屬實，仍非毫無可疑，尚不足遽為不利被告之認定
    。再參酌告訴人所受傷害部位俱在頭部及手指，而被告遭告訴人壓在桌上後出手
    抵抗如造成告訴人傷害，所傷及之部位按理應頭部、胸部、手部等上半身之部位
    ，則告訴人受傷之情形與被告所辯抵抗之行為結果並無明顯不合之處；況被告係
    於二十一年六月一日出生，於本件案發時為六十七歲，年事已高，且體型清瘦，
    而告訴人則為三十六年三月二十二日出生，案發時為五十二歲，體型壯碩，並習
    有跆拳道，此經告訴人自陳在卷明確（參上開偵查卷第二十一頁），茍被告在遭
    壓在桌上前有毆打告訴人之行為，以二人體型之差距及告訴人尚習武術具相當之
    防衛能力之情形下，告訴人自無任其毆打並造成傷害之可能，是以告訴人所受前
    述傷害，應較合於係被告在受告訴人壓在桌上時，在二人緊貼之近距離下出手反
    抗所致之情形，則被告當時既受告訴人壓在桌上之現時不法侵害，具正當防衛情
    狀，其基於排除該侵害之意思而出手抵抗造成告訴人傷害，與刑法第二十三條所
    定正當防衛之阻卻違法性事由相符，被告之前開置辯足堪採信，是其行為並不成
    立傷害罪。此外，復無其他事證足認被告確有何犯行，本件被告正當防衛行為不
    罰，應為無罪之諭知。
據上論斷，應依刑事訴訟法第三百零一條第一項，判決如主文。
中      華      民      國      九十      年      九    月    二十八    日
                                  臺灣板橋地方法院刑事第二庭
                                          法  官  楊  博  欽
右正本證明與原本無異。
如不服本判決，應於判決送達後十日內，向本院提出上訴狀。
                                          書記官  潘  文  賢
中      華      民      國      九十      年      九    月    二十八    日


司法院資訊處製作；財團法人民間司法改革基金會備份。
